【裁判字號】    95,訴,1674
【裁判日期】    951025
【裁判案由】    返還不當得利
【裁判全文】
臺灣板橋地方法院民事判決              95年度訴字第1674號
原      告  乙○○
訴訟代理人  張慧明律師
                        之1
被      告  甲○○
上列當事人間請求返還不當得利事件，經本院於民國95年10月11
日言詞辯論終結，判決如下：
    主  文
原告之訴及假執行之聲請均駁回。
訴訟費用由原告負擔。
    事實及理由
一、原告主張：
    被告為飛璜騰達貿易有限公司（下稱飛璜騰達公司）代表人
    ，以飛璜騰達公司名義自民國90年3 月份起至同年12月份止
    ，向訴外人五洲絲襪股份有限公司（下稱五洲公司）購買褲
    襪，原告即為五洲公司代表人，依約交付貨品後，飛璜騰達
    公司總計積欠五洲公司貨款新台幣153 萬6315元，並經台灣
    高等法院判決確定。但飛璜騰達公司之後並未為任何給付行
    為，且查該公司已無任何資產，於89年3 月28日已辦理停業
    登記，之後並未辦理復業登記。因此，被告於90年間仍以飛
    璜騰達公司名義與原告為買賣行為，且故意不給付貨款，顯
    然買賣之初即有詐欺故意，該行為應屬被告之行為，且不法
    所獲之不當得利亦屬被告所得，自應由其返還，故依不當得
    利之法律關係，請求判決被告應返還153 萬6315元，及自起
    訴狀送達之日起至清償日止，按年息5%計算之利息；並願供
    擔保請准宣告假執行。
二、被告辯稱：
    飛璜騰達公司雖曾在89年3 月間申請暫時停業，原定停業時
    間自89年3 月1 日起至90年2 月28日止，但旋因業務需要，
    又於89年4 月23日提出復業申請，因此飛璜騰達公司於90年
    度營業期間即有提領使用發票，並逐月申報「營業人銷售額
    與稅額申報書」，交給台北縣稅捐稽徵處查核，故與五洲公
    司交易往來完全合法且正當。至於兩公司間貨款糾紛是出自
    於五洲公司所生產的產品不良所致，日方買家故而不付不良
    品的貨款，並要加重賠償，飛璜騰達公司也是受害人，且公
    司與公司間的糾紛應與個人無關。為此，聲明請求判決駁回
    原告之訴；如受不利判決，願供擔保免為假執行。
三、查原告主張被告為飛璜騰達公司代表人，以飛璜騰達公司名
    義自90年3 月份起至同年12月份止，向訴外人五洲公司購買
    褲襪，原告即為五洲公司代表人，依約交付貨品後，飛璜騰
    達公司總計積欠五洲公司貨款153 萬6315元，並經台灣高等
    法院判決確定，飛璜騰達公司迄未給付等事實，業經原告提
    出本院93年度訴字第388 號、台灣高等法院93年度上字第
    940 號判決為證，且為被告所不爭執，自應認定屬實。
四、本件爭執點及本院判斷：
  (一)本件原告主張依不當得利之法律關係請求被告返還上述貨款
    及遲延利息，而為被告所否認，故本件爭執點即在原告之請
    求是否符合不當得利之法律規定要件。
  (二)按民法第一百七十九條規定之不當得利，凡無法律上之原因
    ，而一方受利益，致他方受損害，即可成立，至損益之內容
    是否相同，及受益人對於受損人有無侵權行為，可以不問（
    最高法院65年台再字第138 號判例參照）。依原告之主張及
    卷附台灣高等法院93年度上字第940 號確定判決認定之事實
    可知，飛璜騰達公司於90年3 月份起至同年12月份止，向五
    洲公司購買褲襪，尚積欠貨款153 萬6315元未付，顯然於兩
    公司間訂有買賣契約存在。
  (三)原告雖主張被告明知飛璜騰達公司已於89年3 月28日辦理停
    業登記，已無資產，卻仍以公司名義為買賣行為，且故意不
    給付貨款，顯然買賣之初即有詐欺故意，應成立不當得利等
    情。惟查，自然人與公司法人為不同之人格主體，且有限公
    司法人人格須至清算終結始告消滅。由原告主張之內容可知
    ，被告是以飛璜騰達公司名義與原告所經營之五洲公司為買
    賣行為，雖五洲公司受有未取得貨款153 萬6315元之損害，
    但受有取得貨物之利益者，應為飛璜騰達公司，並非被告個
    人。換言之，在原告與被告個人間並無「一方受利益，致他
    方受損害」之情形存在，即不合於前述不當得利之法律規定
    要件，原告據此請求，顯無理由。
  (四)再者，飛璜騰達公司雖曾在89年3 月間申請暫時停業，但因
    業務需要，又於89年4 月23日提出復業申請，於90年度營業
    期間即有提領使用發票，並逐月申報「營業人銷售額與稅額
    申報書」，交給台北縣稅捐稽徵處查核，業經被告提出申請
    書影本二份、發票影本九份、90年度台北縣營業人銷售額與
    稅額申報書影本六份附卷可稽。且依卷附本院93年度訴字第
    388 號民事判決書事實欄所載，原告也自承雙方自90年3 月
    起至12月止，交易期間長達九個月，交易次數共23次之多，
    飛璜騰達公司僅積欠5 月、11月、12月共6 筆貨款167 萬
    1954元；故被告辯稱與五洲公司交易往來完全合法且正當一
    節，應可採信。
  (五)原告雖又主張飛璜騰達公司復業時並無任何對外公示云云。
    惟查，「一、按停業登記係配合公司法第十條而設，為便利
    公司申辦停復業事宜及避免被命令解散情事，特於公司法授
    權子法－「公司之登記及認許辦法」第十條第一項規定「公
    司暫停營業一個月以上者，應於停業前申請為停業之登記，
    並於復業前為復業之登記。『但已依營業稅法規定申報核備
    者，不在此限』」，是以，依上開辦法規定公司如有停復業
    之需，可向公司登記主管機關申辦停復業登記，亦可逕依營
    業稅法規定申報核備停復業，得毋庸再向公司登記主管機關
    辦理停復業登記。二、復查行政院發布之「營利事業統一發
    證辦法」第二條規定，各直轄市政府或縣（市）政府應實施
    統一發證之登記，包括「營業登記」在內。是以，公司如有
    停復業之需，當可依據上開辦法及「公司之登記及認許辦法
    」規定，不向公司登記主管機關申請停復業之登記，逕向該
    轄區之直轄市政府或縣（市）政府申請營利事業登記之停、
    復業核備事宜。至該轄區之直轄市政府或縣（市）政府於受
    理此類案件時，是否准駁其停復業核備，當應依據相關法令
    規定辦理之。」（經濟部91年4 月19日經商字第0910205614
    0 號函參照）。由上述函令可知，公司為復業時，並非一律
    須經登記程序對外公示表示。
  (六)從而，原告依不當得利之法律關係請求被告返還貨款及遲延
    利息，為無理由，應予駁回。又其既受敗訴判決，其假執行
    之聲請已失依據，應一併駁回。
五、本件事證已經明確，兩造其餘主張、陳述及所提之證據，均
    與本件判斷結果無影響，故不再一一審酌，附此敘明。
六、結論：本件原告之訴為無理由，依民事訴訟法第78條，判決
    如主文。
中    華    民    國    95    年    10    月    25    日
                      民事第三庭法  官  劉以全
以上正本係照原本作成
如對本判決上訴，須於判決送達後20日內向本院提出上訴狀
中    華    民    國    95    年    10    月    25    日
                                書記官  陳淑芳


司法院資訊處製作；財團法人民間司法改革基金會備份。
